臺灣高等法院刑事裁定
109年度抗字第156號
抗  告  人  
即  受刑人  葉春成  




上列抗告人即受刑人因聲請定其應執行刑案件，不服臺灣新北地
方法院中華民國108 年12月23日裁定（108 年度聲字第4862號）
，提起抗告，本院裁定如下：
    主  文
抗告駁回。
    理  由
一、原裁定意旨略以：抗告人即受刑人葉春成因違反毒品危害防
    制條例及詐欺案件等共7 罪，業經法院分別判處如附表所示
    之刑，且於如附表所示之日期確定在案，有本院被告前案紀
    錄表、執行案件資料表、如附表所載案號之刑事判決及刑事
    簡易判決附卷可稽。又抗告人已就附表編號3 、5 、6 所示
    不得易科罰金之罪與附表編號1 、2 、4 、7 所示得易科罰
    金之罪同意檢察官聲請定其應執行刑，復有定刑聲請切結書
    1 紙在卷可憑（見執聲卷第5 頁）。茲檢察官以原審法院為
    上開案件之最後事實審法院，聲請定其應執行刑，原審法院
    審核認聲請核無不合，依刑事訴訟法第477 條第1 項，刑法
    第53條、第51條第5 款，裁定抗告人應執行之刑為有期徒刑
    2 年8 月等語。
二、抗告意旨略以：（一）原裁定只小幅減少1 年1 月之量刑，
    實屬過苛，相較於罪刑相當原則顯有未洽，且不特與社會倫
    理所表達之感情相違背，刑事審判有罪判決的科刑輕重應符
    合「罪刑相當」原則。按刑法第51條數罪併罰定應執行刑之
    立法精神係為「限制加重」原則，而非累加方式加總其定應
    執行刑，是應考量其處罰刑度與不法行為之內涵，並考量人
    之生命有限，酌定罪刑相當原則，在多數犯罪定刑下，應有
    「責任遞減」原則之相適用來符合法律之正義。（二）按法
    律上屬於自由裁量事項，並非概無法律上之拘束，在法律上
    有其外部界限及內部界限，前者為法律上之具體規定，使法
    院得以具體選擇為適當之裁判，後者則為「法院秩序」之理
    念所在，法院為裁判時，二者均不得有所踰越，在數罪併有
    二裁判以上應定其應執行之刑之案件，法院所為刑之酌定，
    固屬自由裁量事項，然對於法院之內部界限、外部界限，均
    仍應受其拘束。（三）按刑法第56條連續犯之規定，業於民
    國94年2 月2 日修正公布刪除，並於95年7 月1 日施行，而
    連續犯之所以廢除，係因實務界對於其「同一罪名」認定過
    寬，所謂「概括犯意」經常可連續數年之久，且在採證上多
    於寬鬆，致過度擴張連續犯概念，併案浮濫，造成不公之現
    象，在修正後基於連續犯原為數罪之本質，及刑之公平原則
    考量，過去視為連續犯之犯罪原則上應回歸數罪併罰，以藉
    此維護刑罰之公正性。再按法院就裁量權之行使，除不得逾
    越法律規定範圍之外部界限外，尚應受「比例原則」、「公
    平正義原則」之規定，謹守秩序之理，體察法律之規範目的
    ，使其結果實質正當，合於裁量之內部性界限，俾與立法本
    旨相契合，亦即必須符合所適用法律授權之目的，並受法律
    秩序之理念、法律感情及慣性等所規範。（四）按實施新法
    以來，各級法院中對其罪犯所判之例參照如下：①臺灣新北
    地方法院106 年度執更壬字第4082號吸食毒品罪16件，共判
    處有期徒刑83月，定應執行刑為有期徒刑1 年4 月。②臺灣
    基隆地方法院105 年度執更乙字第1120號毒品轉讓罪9 件，
    計有期徒刑16年6 月，定應執行刑為有期徒刑4 年2 月。③
    107 年執緝量字第339 號有期徒刑182 月，只應執行有期徒
    刑1 年6 月。④本院105 年訴字第84號偽造文書84件、竊盜
    58件，共判有期徒刑53年4 月，定應執行刑為有期徒刑4 年
    4 月。⑤臺灣新北地方法院105 年訴字第1309號詐欺有期徒
    刑1 年4 月計18次、1 年2 月計2 次、1 年1 月計10次，共
    判有期徒刑37年2 月，定應執行刑為有期徒刑3 年2 月。（
    五）而抗告人所犯吸食毒品罪為自戕行為，並無侵害他人法
    益，其施用毒品所生危害，實以自戕身心健康為主，對於他
    人生命、身體、財產等法益，尚無明顯而重大之實害，及施
    用毒品者均有相當程度之成癮性與心理依賴，其犯罪心態與
    一般刑事犯罪之本質並不相同，應側重適當之醫學治療及心
    理矯治為宜，且抗告人所犯之罪均為吸食毒品，均屬微罪，
    施用毒品的本質是藥物濫用、物質依賴、自殘的性質、明顯
    侵害或侵害的危險性十分隱晦，因而施用毒品的刑罰目的，
    宜側重在矯治與教化功能。為此，抗告人提起抗告，請求依
    前述責任遞減原則、限制加重原則、比例原則、罪刑相當原
    則、公平正義原則，給予抗告人一公平、公理之裁定，並給
    予一個重新從輕有利於抗告人之裁定，給予抗告人悔過向上
    的機會云云。
三、經查：
（一）按數罪併罰之定應執行之刑，係出於刑罰經濟與責罰相當
      之考量，並非予以犯罪行為人或受刑人不當之利益，為一
      種特別的量刑過程，相較於刑法第57條所定科刑時應審酌
      之事項係對一般犯罪行為之裁量，定應執行刑之宣告，乃
      對犯罪行為人本身及所犯各罪之總檢視，除應考量行為人
      所犯數罪反應出之人格特性，並應權衡審酌行為人之責任
      與整體刑法目的及相關刑事政策，在量刑權之法律拘束性
      原則下，依刑法第51條第5 款之規定，採限制加重原則，
      以宣告各刑中之最長期為下限，各刑合併之刑期為上限，
      但最長不得逾30年，資為量刑自由裁量權之外部界限，並
      應受法秩序理念規範之比例原則、平等原則、責罰相當原
      則、重複評價禁止原則等自由裁量權之內部抽象價值要求
      界限之支配，使以輕重得宜，罰當其責，俾符合法律授與
      裁量權之目的，以區別數罪併罰與單純數罪之不同，兼顧
      刑罰衡平原則。個案之裁量判斷，除非有全然喪失權衡意
      義或其裁量行使顯然有違比例、平等諸原則之裁量權濫用
      之情形，即不得任意指其為違法（參照最高法院100 年度
      台上字第314 號裁定意旨）。是對於定應執行刑之案件，
      法院所為刑之酌定，本屬自由裁量事項，倘未逾法定裁量
      範圍（即各刑中之最長期以上、各刑合併之刑期以下之法
      定範圍內），即難謂其職權之行使有違誤。
（二）本件抗告人因違反毒品危害防制條例、詐欺等案件，分別
      經原審法院、本院判處如附表編號1 至7 所示罪刑確定，
      如附表編號1 所示之罪，其判決確定日期為107 年11月2
      日，而如附表編號2至7所示各罪之犯罪日期，均係在107
      年11月2 日之前等情，有各該裁判書及本院被告前案紀錄
      表附卷可參；又如附表所示之數罪，分別為得易科罰金（
      附表編號1 、2、 4 、7 ）之罪與不得易科罰金之罪（附
      表編號3 、5 、6 ），固合於刑法第50條第1 項但書之規
      定，惟抗告人已聲請定其應執行刑，有其親自簽名捺印之
      「定刑聲請切結書」附卷可參，是檢察官就附表各罪聲請
      定其應執行之刑，核屬正當。從而，原裁定就上開各罪，
      以各該罪之宣告刑為基礎，於各刑中之最長期（10月）以
      上，各刑合併之刑期（3 年9 月）以下，定其刑期為有期
      徒刑2 年8 月，未踰越刑法第51條第5 款所定界限。又附
      表編號1 至4 所示罪刑曾定應執行刑有期徒刑1 年8 月、
      編號5 、6 所示罪刑曾定應執行刑為有期徒刑11月，與編
      號7 所示罪刑有期徒刑5 月之總合為有期徒刑3 年，對比
      原審裁定所定有期徒刑2 年8 月之應執行刑，已有所減
      輕，原審裁量所定之刑期，並無較重於前定之執行刑加計
      後宣告之刑之總和。雖原裁定相較前定之執行刑加計後裁
      判宣告之刑之總和減輕刑度為有期徒刑4 月，惟觀諸抗告
      人所犯附表各罪之判決內容，抗告人陸續犯施用毒品罪，
      足徵其毒癮之重，戒毒之意志不堅，漠視法令禁制，甚者
      提供其帳戶存摺、提款卡等資料幫助詐欺犯多次施行詐騙
      行為，造成民眾受騙，足見抗告人所犯各罪除自戕身心行
      為外，亦侵害被害人個人法益、危害社會秩序，是原裁定
      就前定之執行刑加計後裁判宣告之刑之總和再減輕有期徒
      刑4 月之刑度，核屬妥適，並無不當。本件原審裁定為反
      應抗告人違反毒品危害防制條例、詐欺等案件之嚴重性及
      貫徹刑法量刑公平正義之理念，給予適度之刑罰折扣，符
      合法律授與裁量權之目的，與所適用法規目的之內部性界
      限無違，原審裁定抗告人應執行刑為有期徒刑2 年8 月，
      自屬適法。抗告人認原審裁定顯不相當，並違背責任遞減
      原則、比例原則、公平正義原則云云，尚無足採。再者，
      抗告人固另舉他案，認原審所定應執行刑與他案相較有所
      不公云云，但個案之裁量判斷，除非有全然喪失權衡意義
      或其裁量行使顯然有違比例、平等諸原則之裁量權濫用之
      情形，仍不得將不同案件裁量之行使比附援引為本案之量
      刑輕重比較，以視為判斷法官本於依法獨立審判之授權所
      為之量情裁奪有否裁量濫用之情事，是原審裁定本件抗告
      人之應執行刑係屬適法，並無違誤，已如前述，自難認抗
      告人上開所稱有理由。綜上所述，本件抗告意旨指摘原裁
      定不當，為無理由，應予駁回。
四、據上論斷，應依刑事訴訟法第412 條，裁定如主文。 
中　　華　　民　　國　　109 　年　　2 　　月　　14　　日
                  刑事第十八庭  審判長法  官  吳炳桂   
                                      法  官  何俏美  
                                      法  官  黃紹紘 
以上正本證明與原本無異。
如不服本裁定，應於收受送達後五日內向本院提出抗告狀。
                                      書記官  劉育君
中　　華　　民　　國　　109 　年　　2 　　月　　14　　日
附表：
編         號          1                  2                 3          罪         名  毒品危害防制條例  （施用第二級毒品）  毒品危害防制條例  （施用第二級毒品） 毒品危害防制條例  （施用第一、二級毒品）   宣   告    刑  有期徒刑6月      有期徒刑6月      有期徒刑10月      犯  罪  日 期  107年4月9日9時22分為警採尿前回溯96小時內之某時許  107年3月6日0時30分為警採尿前回溯96小時內之某時許 107年10月25日      偵查（自訴）機關年度及案號             臺灣新北地方檢察署107年度毒偵字第3047號  臺灣新北地方檢察署107年度毒偵字第5844號 臺灣士林地方檢察署107年度毒偵字第2373號          最後事實審    法    院 臺灣新北地方法院  臺灣新北地方法院  臺灣高等法院       案   號  107年度簡字第5063號                107年度簡上字第1286號 108年度上訴字第1421號             判決日期 107年8月28日   108年5月8日     108年6月19日 確定 判決    法    院 臺灣新北地方法院  臺灣新北地方法院  臺灣高等法院       案   號        107年度簡字第5063號              107年度簡上字第1286號               108年度上訴字第1421號                確定日期 107年11月2日     108年5月8日   108年7月8日     是否為得易科罰金之案件   是 是  否  備        註                            臺灣新北地方檢察署107年度執字第18062 號         臺灣新北地方檢察署108年度執字第9400號   臺灣士林地方檢察署108年度執字第3936號    編號1至4應執行有期徒刑1年8月   

編         號          4                  5                 6          罪         名  詐欺        毒品危害防制條例  （施用第一級毒品） 毒品危害防制條例  （施用第一級毒品） 宣   告    刑  有期徒刑4月       有期徒刑7月       有期徒刑7月       犯  罪  日 期     107年10月19日、20日（聲請書誤載為107年10月13至19日間某日）     107年9月19日 107年10月12日 偵查（自訴）機關年度及案號            臺灣新北地方檢察署108年度偵字第4500、4506號 臺灣新北地方檢察署107年度毒偵字第9456號、108年度毒偵字第996號         臺灣新北地方檢察署107年度毒偵字第9456號、108年度毒偵字第996號         最後事實審    法    院 臺灣新北地方法院  臺灣新北地方法院  臺灣新北地方法院   案   號      108年度簡字第1608號                108年度審訴字第1164號               108年度審訴字第1164號                判決日期 108年8月1日    108年8月19日     108年8月19日     確定 判決    法    院 臺灣新北地方法院  臺灣新北地方法院  臺灣新北地方法院   案   號    108年度簡字第1608號                108年度審訴字第1164號               108年度審訴字第1164號                確定日期 108年9月17日     108年9月16日     108年9月16日    是否為得易科罰金之案件   是  否   否   備        註                            臺灣新北地方檢察署108年度執字第13449 號   臺灣新北地方檢察署108年度執字第16026 號            臺灣新北地方檢察署108年度執字第16026 號              編號1至4應執行有期徒刑1年8月 編號5、6應執行有期徒刑11月       

編         號          7          罪         名  毒品危害防制條例  （施用第二級毒品） 宣   告    刑  有期徒刑5月        犯  罪  日 期  107年10月12日 偵查（自訴）機關年度及案號              臺灣新北地方檢察署107年度毒偵字第9456號、108年度毒偵字第996號         最後事實審    法    院 臺灣新北地方法院   案   號        108年度審訴字第1164號                判決日期 108年8月19日     確定 判決    法    院 臺灣新北地方法院   案   號        108年度審訴字第1164號                確定日期 108年9月16日    是否為得易科罰金之案件   是   備        註                            臺灣新北地方檢察署108年度執字第16027 號